【裁判字號】    98,重訴,4
【裁判日期】    980720
【裁判案由】    殺人等
【裁判全文】
臺灣高雄地方法院刑事裁定               98年度重訴字第4號
聲請人  即
被      告  丁○○
                    現於臺灣高雄看守所羈押中
義務辯護人  顏萬文律師
聲請人  即
義務辯護人  邱明政律師
聲請人  即
被      告  乙○○
                    現於臺灣高雄看守所羈押中
上列聲請人因被告丁○○、乙○○殺人等案件，聲請具保停止羈
押，本院裁定如下：
    主  文
聲請均駁回。
    理  由
一、本案聲請人即被告丁○○、被告乙○○因殺人等案件，經本
    院認為罪嫌重大，所涉犯殺人罪為最輕本刑5 年以上有期徒
    刑以上之罪名，且有事實足認有逃亡之虞，又有事實足認有
    勾串共犯或證人之虞，並有羈押之必要，爰分別依刑事訴訟
    法第101 條第1 項第1 、2 、3 款之規定，於民國98年1 月
    10日起執行羈押並禁止接見通信（已於98年2 月19日解除禁
    見），又於98年4 月10日、98年6 月10日起各延長羈押1 次
    在案。
二、被告丁○○聲請意旨略以：伊均相當配合本院開庭審理，又
    伊於當日只有拿安全帽攻擊持槍者，並未殺害死者，而且證
    人甲○○、己○○於審理交互詰問中均無法明確證述稱有清
    楚看到伊手上拿的是刀子或兇器，顯見伊非犯罪嫌疑重大，
    又案發時因為伊手受傷，衣服、褲子左側才沾染自己的血跡
    ，不是被害人的血跡，如果伊是持刀殺別人，流血應該會是
    在右側，另伊最近於間所之抽血檢驗報告結果，身體越來越
    虛弱，請予審酌，請准予具保停止羈押等語。被告乙○○聲
    請意旨略以：請准予具保停止羈押等語。被告乙○○之辯護
    人邱明政律師聲請意旨略以：本案檢察官起訴被告有殺人未
    遂犯嫌之主要證據，為被害人甲○○及在場其他證人之證述
    ，該等證人證述不僅有前後矛盾之瑕疵且與現場監視錄影結
    果不符，又卷內亦無任何客觀證據證明被告乙○○於案發時
    手中持刀，足見被告乙○○是否涉犯殺人未遂罪而犯罪嫌疑
    重大，顯有疑問；又被告乙○○係主動返台投案，故並無逃
    亡之虞，且本件案發迄今長達1 年7 月，如有串證早已完成
    ，被告乙○○顯無湮滅、偽造、變造證據或勾串共犯、證人
    之虞；又被告乙○○是否與未到案且持刀行兇之辛○○有勾
    串之虞，難以僅憑臆測而為判斷，而且其他共犯未到案之不
    利益，亦不應轉嫁由被告乙○○承擔；綜上，被告乙○○均
    無羈押之原因與必要，爰請求准予具保停止羈押等語。
三、按被告經法官訊問後，認為有事實足認為逃亡之虞，又所犯
    為死刑、無期徒刑或最輕本刑為5 年以上有期徒刑之罪，犯
    罪嫌疑重大，且非予羈押，顯難進行追訴、審判或執行者，
    得羈押之。刑事訴訟法第101 條第1 項第1 、3 款均定有明
    文。次按被告或辯護人得隨時具保聲請停止羈押，此觀刑事
    訴訟法第110 條第1 項自明。而法院究應否准許被告所為具
    保停止羈押之聲請，首應審酌被告之聲請是否符合刑事訴訟
    法第114 條不得駁回其聲請之情形，即所犯最重本刑為3 年
    以下有期徒刑、拘役、或有事實足認為有湮滅、偽造、變造
    證據或勾串共犯或證人之虞者。專科罰金之罪者；懷胎5 月
    以上有事實足認為有湮滅、偽造、變造證據或勾串共犯或證
    人之虞或生產後2 月未滿者；現罹疾病，非保外治療顯難痊
    癒者。次則應考量羈押被告之原因是否繼續存在，故法院應
    就當初依刑事訴訟法第101 條之1 第1 項第2 款規定對被告
    執行羈押之原因是否存在為之論斷。此外，參酌刑事訴訟法
    第101 條之2 「被告經法官訊問後，雖有第101 條第1 項或
    第101 條之1 第1 項各款所定情形之一而無羈押之必要者，
    得逕命具保、責付或限制住居」規定之精神，法院於被告聲
    請停止羈押時，亦應就有無繼續羈押被告之必要性詳為斟酌
    。茲分別審酌如下：
  (一)本院函請臺灣高雄看守所查明被告丁○○、乙○○現在之身
    體狀況，經該所函覆略稱：經本所醫師診查，謝員現在生命
    徵象穩定，高血壓病史，自訴偶爾胃部不適，服藥可改善，
    目前無特殊不適，另陳員現生命徵象穩定，目前無特殊不適
    ，精神狀態良好等語，顯見被告2 人均無疾病等非保外治療
    顯難痊癒之情形。
  (二)被告丁○○、乙○○所涉殺人及殺人未遂案件，前經本院以
    被告2 人均犯罪嫌疑重大，且非予羈押顯難進行審判，有羈
    押之必要，而裁定予以羈押。又按羈押決定乃法院審理案件
    之初步階段，尚未涉及本案犯罪事實之認定，從而決定羈押
    與否，法院心證形成之程度，要非必以確認被告果有成立犯
    罪者，始得為之，準此，刑事訴訟法第101 條第1 項、第10
    1 條之1 第1 項所定「犯罪嫌疑重大」之要件，乃指客觀上
    存在具體事由，足堪使人相信被告可能涉有其被指控之犯罪
    ，即屬之，此與「確信被告有罪」之意涵迥異，本案被告丁○○、乙○○固均否認犯罪，惟經查被告丁○○所涉殺人之
    犯行，有證人己○○、甲○○於警詢、偵查中證述，及起訴
    書所列載之其他各項證據在卷可佐；被告乙○○所涉殺人未
    遂之犯行，有證人己○○、甲○○、戊○○、庚○○於警詢
    、偵查中證述KTV 大門監視錄影翻拍照片，及起訴書所列載
    之其他各項證據在卷可佐，已足認被告丁○○、乙○○確實
    涉嫌檢察官起訴之殺人及殺人未遂罪，且嫌疑重大，是被告
    丁○○、乙○○此項羈押之原因迄今仍未消滅，被告丁○○
    及其辯護人、被告乙○○之辯護人所舉前揭事由，則僅涉及
    本案被告2 人被訴行為是否達於無合理懷疑之有罪確信，尚
    不得以上開理由，即遽認為本案繼續羈押被告丁○○、乙○○之原因已不存在，先予敘明。
  (三)又查被告丁○○於案發後，先請女朋友陳儷文將其案發當日
    穿著沾染有血跡之衣服、褲子丟棄，又由其母親到其住處收
    拾衣物，隨即於當日上午前往高雄小港機場搭乘飛機前往大
    陸地區一節，為被告丁○○於警詢中供承：案發後伊先回鼎
    山、大順路找伊母親丙○○，請伊母親幫忙包紮，再騎伊母
    親的機車返回美術館租屋處，換下身上的衣褲，伊當時衣褲
    都沾染有血跡，伊於96年11月24日出境離台前，伊母親有到
    伊住處收拾衣物，伊將沾有血跡之衣服、褲子換下來後，請
    陳儷文幫忙處理丟掉，伊不知道陳儷文丟哪裡；又伊於96年
    11月24日11時許由高雄市小港機場搭乘港龍航空班機飛往香
    港，再請伊朋友顏良鈺來接伊，接伊到顏良鈺位於深圳之公
    司，伊本來就有與顏良鈺約定要去工作，忽然發生這案子，
    伊會害怕就去大陸看案件之演變，再找機會回臺灣投案，所
    以提早過去大陸找顏良鈺等語甚明（見97年度偵緝字第2161
    號案卷第7 頁反面至第10頁反面），而被告丁○○迄至97年
    9 月11日，始被押解回臺灣歸案之事實，亦有高雄市政府警
    察局苓雅分局通緝案件移送書、解送人犯報告書在卷可參（
    見97年度偵緝字第2161號案卷第3 、5 頁）。據上，足認被
    告丁○○於案發後立即潛逃出境，且逃亡時間長達近1年 之
    事實，又被告丁○○於案發當日身著沾染血跡之衣服、褲子
    ，均為與本案被告犯罪事實有無具有重要關連性之證據，被
    告丁○○犯後竟立刻將之丟棄，其湮滅與本案相關之重要事
    證，顯已妨害本案後續刑事偵查、追訴、審判至明。
  (四)被告乙○○於案發後，明知其當日與多人毆打被害人甲○○
    ，且被害人甲○○倒臥現場，傷勢非輕，仍於當日下午出境
    前往大陸地區，至於其於案發時所身穿沾染血跡之衣服，則
    於出境前丟棄，所身穿沾染血跡之褲子，則於出境前先送往
    洗衣店清洗，再請丁○○之女友陳儷文將之寄往中國大陸等
    節，亦為被告乙○○於警詢時自承稱：伊於96年11月24日下
    午3 時許出境前往香港，再由香港搭乘客運車至廣東省東莞
    地區虎門；伊於案發當日係穿著灰色帽T 、藍色牛仔褲，均
    沾染有血跡，可能是持槍男子的血跡，帽T 在伊出境之前，
    丟棄在伊住處的垃圾桶中，牛仔褲則在案發後，伊請丁○○
    女友陳儷文打包寄到大陸地區等語甚明（見97年度偵緝字第
    2280號案卷第7 、9 頁），又被告乙○○迄至97年10月2 日
    ，始返回臺灣投案之事實，亦有高雄市政府警察局苓雅分局
    通緝案件移送書、解送人犯報告書在卷可參（見97年度偵緝
    字第2280號案卷第3 、5 頁）。據上，足認被告乙○○於案
    發後立即潛逃出境，且逃亡時間長達近1 年之事實，又被告
    乙○○於案發後立刻將身著沾染血跡之衣服丟棄，將沾有血
    跡之褲子送洗，一切安排妥當後方搭機出境，顯見被告乙○○有積極湮滅與本案相關之重要事證，妨害本案後續刑事偵
    查、追訴、審判程序無疑。
  (五)綜上，被告2 人所犯均最輕本刑10年以上有期徒刑之罪，且
    於案發後均曾有逃避接受偵查之事實，如不採取一定限制其
    2 人行動自由之措施，顯然均難以確保被告2 人遵期到庭接
    受審理。另查本案雖業已進入審理程序，並對於各該共同被
    告、證人行交互詰問完畢，惟因本案審判期日之調查證據及
    言詞辯論程序均尚未進行完畢，本院並已定於98年8 月4 日
    開庭進行審理，是本院仍認當初以刑事訴訟法第101 條第1
    項第1 、2 款羈押被告2 人之原因均仍然存在。
  (六)又按法院對被告執行之羈押，其本質上係屬為保全被告使訴
    訟程序得以順利進行，或為保全證據、保全對被告刑罰之執
    行之目的，所實施之剝奪人身自由之強制處分，是對被告有
    無繼續羈押之必要，當由法院以上述羈押之目的依職權為之
    目的性裁量，本院審酌後，認被告2 人所涉犯係法定最輕本
    刑10年以上有期徒刑之重罪，且涉案情節非輕，以羈押被告
    2 人之手段，均足以達到前揭防止被告2 人逃亡、或勾串共
    犯、證人，及保全後續訴訟程序進行之目的；且本院參酌被
    告2 人所涉案情節重大，又被告2 人均曾有逃亡之具體行為
    ，及本案審理程序尚未終結一情，如准予被告2 人交保在外
    ，顯然難以確保審判程序進行，是應無法以具保、責付、限
    制住居等其他對被告2 人之自由權利侵害較輕微之強制處分
    措施替代；另經權衡羈押措施對於被告2 人基本權利侵害之
    程度，與為達成保全被告、保全證據、確保刑事訴訟程式等
    落實國家刑罰權之公益後，認對被告2 人採此最嚴厲之拘束
    人身自由措施仍屬相當而必要之手段。
  (七)據上，應認被告丁○○、乙○○羈押原因均仍然存在，且有
    繼續羈押之必要。至於被告丁○○及丁○○、乙○○之辯護
    人雖分別以前揭事由聲請具保停止羈押，惟與本案相關之諸
    多重要證據於案發後第一時間未能查明，係因為被告2 人湮
    滅證據並出境逃避調查所致，則被告2 人以積極作為干擾刑
    事訴訟程序之進行在先，如嗣後又可以其2 人不可能再為逃
    亡、湮滅證據、串證等行為為理由准許具保在外，誠非合理
    ，且無異表示犯罪嫌疑人於案發後有清除證據及逃亡之事實
    ，只要於嗣後有出面表示悔過，即不能以羈押之強制處分措
    施限制其自由，則羈押制度亦將成為具文，且有礙於刑事訴
    訟程序發現真實之目的，自難採取。
四、綜上，本案聲請人即被告丁○○、被告丁○○及乙○○之辯
    護人均聲請具保停止羈押，本院認雖本件已經對證人及共同
    被告行交互詰問完畢，惟當初以刑事訴訟法第101 條之1 第
    1 項第1 款、第2 款規定對被告2 人實施羈押之原因仍屬存
    在，且不能因具保而使之消滅，而有繼續羈押被告丁○○、
    乙○○之必要，故聲請人向本院提出具保聲請，即難准許，
    均應予以駁回。至於本案言詞辯論終結後，被告2 人原羈押
    原因及羈押之必要性是否消滅，則應由被告或辯護人屆時另
    行提出聲請後，由本院依當時情況而為審酌，併予說明。
五、據上論斷，應依刑事訴訟法第121 條第1 項裁定如主文。
中    華    民    國    98    年    7     月    20    日
                  刑事第八庭    審判長法  官  洪能超
                                      法  官  林建鼎
                                      法  官  陳思帆
以上正本證明與原本無異。
如不服本裁定，應於送達後5日內，向本院提出抗告狀。
中    華    民    國    98    年    7     月    20    日
                                      書記官  李宗諺


司法院資訊處製作；財團法人民間司法改革基金會備份。
